【裁判字號】    91,訴,3659
【裁判日期】    920227
【裁判案由】    撤銷贈與等
【裁判全文】
臺灣高雄地方法院民事判決  九十一年度訴字第三六五九號
    原      告  高雄銀行股份有限公司
    法定代理人  己○○
    訴訟代理人  丙○○
    被      告  丁○○
                乙○○
                戊○○
                甲○○
右當事人間撤銷贈與等事件，本院判決如左：
    主    文
被告丁○○、乙○○就附表一、二所示之不動產，於民國八十九年十一月二十日所為
之贈與行為，及於同年十二月十四日所為之所有權移轉行為應予撤銷；被告乙○○並
應塗銷該所有權移轉登記。
被告戊○○、甲○○就附表三所示之不動產，於民國九十年一月八日所為之贈與行為
，及於同年一月十九日所為之所有權移轉行為應予撤銷；被告甲○○並應塗銷該所有
權移轉登記。
訴訟費用由被告負擔。
    事實及理由
一、本件被告經合法通知，未於言詞辯論期日到場，核無民事訴訟法第三百八十六條
    各款所列情形，爰依原告聲請，由其一造辯論而為判決。
二、原告起訴主張：緣訴外人舜泰營造有限公司（下稱舜泰公司）自民國（下同）八
    十九年一月四日起陸續向原告借款共計新台幣（下同）一千萬元，並由被告丁○○、戊○○為連帶保證人，未料訴外人舜泰公司及被告丁○○、戊○○自同年十
    二月二日起即未依約繳款，迄今計尚積欠原告如附表所示之本金一千萬元及利息
    、違約金，未為清償。又被告丁○○於前開債務逾期後，竟將附表一、二所示之
    不動產無償贈與其配偶即被告乙○○，並均於八十九年十二月十四日完成所有權
    移轉登記；被告戊○○則於前開債務逾期後，將附表三所示之不動產無償贈與其
    配偶即被告甲○○，並於九十年一月十九日完成所有權移轉登記，而損害及原告
    之債權，爰依民法第二百四十四條第一項之規定，提起本件訴訟等語。並聲明(一)
    被告丁○○、乙○○就附表一、二所示之不動產，於民國八十九年十一月二十日
    所為之贈與行為，及於同年十二月十四日所為之所有權移轉行為應予撤銷；被告
    乙○○並應塗銷該所有權移轉登記；(二)被告戊○○、甲○○就附表三所示之不動
    產，於民國九十年一月八日所為之贈與行為，及於同年一月十九日所為之所有權
    移轉行為應予撤銷；被告甲○○並應塗銷該所有權移轉登記。
三、被告經合法通知，未到庭陳述，亦未提出書狀作何聲明或陳述。
四、按民法第二百四十四條第一項之撤銷訴權，依同法第二百四十五條規定，自債權
    人知有撤銷原因時起，一年間不行使而消滅。本件如附表一、二所示之不動產，
    係被告丁○○於八十九年十一月二十日贈與被告乙○○，並於同年十二月十四日
    完成所有權移轉登記；附表三所示之不動產，係被告戊○○於九十年一月八日贈
    與被告甲○○，並於同年一月十九日完成所有權移轉登記等情，有系爭不動產土
    地登記謄本暨建物登記謄本共十二份在卷可稽，是原告於九十一年十月十一日提
    起本件訴訟（此有本院收文章戳可稽），請求撤銷被告間之贈與行為及所有權移
    轉登記，尚未逾前開一年之除斥期間，應予准許，先此敘明。
五、原告主張其係訴外人舜泰公司之債權人，訴外人舜泰公司自八十九年一月四日起
    陸續向其借款共計一千萬元，並由被告丁○○、戊○○為連帶保證人，惟訴外人
    舜泰公司及被告丁○○、戊○○自同年十二月二日起即未依約繳款，迄今計尚積
    欠原告如附表所示之本金一千萬元及利息、違約金，未為清償。又被告丁○○於
    前開債務逾期後，已將附表一、二所示之不動產無償贈與其配偶即被告乙○○，
    並均於八十九年十二月十四日完成所有權移轉登記；被告戊○○則於前開債務逾
    期後，將附表三所示之不動產無償贈與其配偶即被告柳華，並於九十年一月十九
    日完成所有權移轉登記等情，業據提出借據暨本票八紙、本院九十年度促字第二
    七七三三號支付命令暨確定證明書、九十一年度促字第三○三六八號支付命令暨
    確定證明書、九十一年度促字第七○五四二號支付命令暨確定證明書、九十年度
    重訴字第一一八六號判決暨確定證明書各乙份、系爭不動產土地登記謄本暨建物
    登記謄本共十二份為證，而被告經合法通知，未於言詞辯論期日到庭爭執，亦未
    提出書狀作何聲明或陳述，是堪認原告之主張為真實。
六、按「債務人所為之無償行為，有害及債權者，債權人得聲請法院撤銷之。」，民
    法第二百四十四條第一項定有明文。該條之撤銷權，其客體乃包括債務人所為債
    權行為及物權行為，是債權人依該條規定行使撤銷權者，自可同時訴請撤銷債務
    人所為之債權行為及物權行為。又保證債務之所謂連帶，係指保證人與主債務人
    負同一債務，對於債權人各負全部給付之責任者而言，此就民法第二百七十二條
    第一項規定連帶債務之文義觀之甚明。本件被告丁○○、戊○○於訴外人舜泰公
    司向原告借貸如附表四所示之款項時，既就訴外人舜泰公司向原告所借之款項約
    定擔任連帶保證人，有如前述，則嗣訴外人舜泰公司就向原告所借貸之款項及利
    息、違約金未予清償，揆諸前揭說明，被告丁○○、戊○○自應就之與訴外人舜
    泰公司負連帶清償之責，惟被告丁○○、戊○○竟將附表一、二、三所示之不動
    產，贈與並移轉登記予被告乙○○、柳美惠，是以，本院審酌被告丁○○、戊○○所負連帶債務就本金部分即已高達一千萬元、被告間成立贈與契約之日期，及
    被告丁○○、戊○○現名下固尚分別有房屋、土地等不動產或投資數筆（此有財
    政部高雄市國稅局九十一年十二月二十七日財高國稅資字第○九一○○七四四三
    ○號函暨財產歸屬查詢清單在卷可稽），惟被告丁○○、戊○○分別移轉登記予
    被告乙○○、甲○○之如附表一、二、三所示之不動產價值，實佔被告丁○○、
    戊○○原有財產中之大部分等情，認被告丁○○、戊○○所為前開贈與及移轉登
    記行為，顯有致其債務不履行之危險，而已害及原告之債權。從而，原告本於前
    揭民法第二百四十四條第一項之規定，請求被告丁○○、乙○○就附表一、二所
    示之不動產，於民國八十九年十一月二十日所為之贈與行為，及於同年十二月十
    四日所為之所有權移轉行為應予撤銷；被告乙○○並應塗銷該所有權移轉登記、
    被告戊○○、甲○○就附表三所示之不動產，於民國九十年一月八日所為之贈與
    行為，及於同年一月十九日所為之所有權移轉行為應予撤銷；被告甲○○並應塗
    銷該所有權移轉登記，即屬有據，應予准許。
七、訴訟費用負擔之依據：民事訴訟法第七十八條、第八十五條第一項前段，判決如
    主文。
中      華      民      國    九十二    年      二      月    二十七    日
                              臺灣高雄地方法院民事第五庭
~B法      官  徐美麗
右為正本係照原本作成。
如不服本判決，應於送達後廿日內，向本院提出上訴狀並表明上訴理由，如於本判決
宣示後送達前提起上訴者，應於判決送達後十日內補提上訴理由書（須附繕本）。
中      華      民      國    九十二    年      二      月    二十七    日
~B法院書記官  楊明月


司法院資訊處製作；財團法人民間司法改革基金會備份。
